【裁判字號】    98,台上,5299
【裁判日期】    980917
【裁判案由】    違反毒品危害防制條例
【裁判全文】
最高法院刑事判決            九十八年度台上字第五二九九號
上  訴  人  甲○○
選任辯護人  郭振茂律師
上  訴  人  丙○○
                    之1
                    （
選任辯護人  余西鈞律師
上  訴  人  乙○○
                    樓
                    （
上列上訴人等因違反毒品危害防制條例案件，不服台灣高等法院
中華民國九十八年七月七日第二審更審判決（九十七年度上更(一)
字第四八二號，起訴案號：台灣桃園地方法院檢察署九十五年度
偵字第二一七八八號），提起上訴，本院判決如下：
    主  文
原判決撤銷，發回台灣高等法院。
    理  由
本件原判決撤銷第一審關於上訴人甲○○、乙○○、丙○○有罪
部分之科刑判決，改判論處甲○○、乙○○共同販賣第一級毒品
五罪、丙○○共同販賣第一級毒品（累犯）二罪罪刑，固非無見
。
惟查：(一)通訊監察之錄音、錄影，其所錄取之聲音或畫面，既係
憑機械力拍錄，未經人為操控，該錄音、錄影經依刑事訴訟法第
一百六十五條之一第二項規定之調查程序後，固有證據能力。至
通訊監察之監聽譯文如係被告以外之人之司法警察（官）監聽人
員，於審判外將監聽所得資料以現譯方式整理後予以記錄而得，
則本質上屬於被告以外之人於審判外之書面陳述，為傳聞證據，
依刑事訴訟法第一百五十九條第一項規定，除法律有規定者外，
不得作為證據。故如欲採被告以外之人於審判外之書面陳述為證
據時，必須符合法律所規定之例外情形，方得認其審判外之書面
陳述有證據能力，並須於判決中具體扼要說明其符合傳聞證據例
外之情況及心證理由，否則即有違證據法則及判決不備理由之違
誤。原判決以卷附之通訊監察之監聽譯文為認定上訴人等共同販
賣第一級毒品犯罪之部分依據，但對於該監聽譯文如何符合傳聞
證據例外之情況，並未於理由內說明，而僅以經調卷審核，本件
通訊監察譯文，均係公務員依法定程序而取得，自具證據能力云
云，尚有未合。(二)毒品危害防制條例所謂販賣毒品罪，不以販入
後復行賣出為必要，只要以營利為目的，將毒品販入或賣出，有
一於此，其販賣毒品之犯罪即告完成。故行為人於販入毒品之初
或賣出之時，是否營利之意圖，攸關該罪成立與否之認定，事實
審法院對於此項主觀意圖之有無，自應詳予調查認定，於判決事
實詳加記載，並於理由欄內敘明其所憑之證據及心證理由，始為
適法。本件原判決認定上訴人等販賣第一級毒品之犯行，其事實
欄內固記載上訴人等「共同基於販賣第一級毒品海洛因以資牟利
之犯意聯絡」，惟理由欄並未說明如何認定上訴人等具有營利之
意圖及其所憑之依據，有判決理由不備之違法。(三)原判決就其附
表一編號五部分，論處上訴人等共同販賣第一級毒品（既遂）罪
刑，惟理由欄內先敘明「至於附表一編號五之犯行，被告丙○○
亦自承：‧‧‧等情綦詳，亦查無其他證據證明該次交易被告丙
○○確實有將毒品海洛因交付至『小青』女子處，故此部分販賣
毒品之犯行尚屬未遂，亦堪認定。」（見原判決第十三頁倒數第
十三至四行），但於論罪科刑部分又稱「被告甲○○、乙○○、
丙○○就附表一編號五之犯行，已與購毒者約好交易價格、地點
，並推由被告丙○○外出交付毒品，已屬著手販賣第一級毒品行
為之實行，因遇便衣警察固未能交付毒品，惟按販賣毒品罪，並
不以販入之後，復行賣出為構成要件，但使以營利為目的將毒品
購入或毒品賣出，有一於此，其犯罪即經完成，不得視為未遂，
則被告甲○○、乙○○、丙○○此部分行為，亦屬販賣既遂罪，
既非未遂，更無適用刑法第二十七條中止未遂規定之可言。」等
語（見原判決第十四頁第十四至二二行），顯屬理由矛盾。(四)意
圖營利而販入毒品，雖未及賣出，仍應依販賣既遂罪論處。但販
入毒品後，第一次出賣與他人之行為，乃接續原先販入之犯意而
為，不論其出賣行為是否完成，應認係與販入毒品基於單一犯意
之接續行為，而論以一販賣毒品既遂罪。至其第二次以後之賣出
行為，則應以其是否完成賣出行為，作為判斷既遂或未遂之準據
，不能認行為人既以營利之意圖而販入毒品後，其嗣後之任一次
之賣出，不論完成與否，均接續原先販入之犯意，而論以販賣既
遂罪。原判決認定丙○○於民國九十五年十月十二日下午五時二
十二分許，攜帶約值二千元（新台幣）之海洛因至桃園縣桃園市
○○路與經國路口之麥當勞後門，欲與姓名年籍不詳之女子「小
青」交易時，因發現員警埋伏而逃逸，並將海洛因丟棄於附近之
河流內，因認上訴人等係與購毒者約好交易之價格、地點，並推
由丙○○外出交付毒品，雖因遇警而未能交付，但上訴人等係基
於營利之意圖販入海洛因，仍應構成販賣第一級毒品既遂罪等情
（即前述編號五部分）。但原判決並未說明如何認定上訴人等有
營利意圖之理由及依據，已如前述。且依原判決認定之事實，上
訴人等先前已有多次賣出海洛因之犯行（即原判決附表編號一至
四部分），究竟上訴人等係販入大量海洛因而分次賣出，或逐次
少量販入而賣出？欲出售予「小青」之海洛因是否為賣出始販入
？原判決並未調查審認，理由亦未說明，遽認上訴人等此部分之
行為亦應構成販賣既遂，難認適法。上訴意旨指摘原判決不當，
非無理由，應認仍有撤銷發回更審之原因。
據上論結，應依刑事訴訟法第三百九十七條、第四百零一條，判
決如主文。
中    華    民    國  九十八  年    九    月   十七   日
                      最高法院刑事第十一庭
                          審判長法官  石  木  欽
                                法官  洪  佳  濱
                                法官  韓  金  秀
                                法官  段  景  榕
                                法官  周  煙  平
      本件正本證明與原本無異
                                      書  記  官
中    華    民    國  九十八  年    九    月  二十二  日
                                                     ｍ


司法院資訊處製作；財團法人民間司法改革基金會備份。
